ACORDAO-COMPLETO-2354611

ACÓRDÃO 10415/2019 ATA 34/2019 - PRIMEIRA CÂMARA

VISTOS, relatados e discutidos os atos de aposentadoria de Alda Maria Santos e Doroti Silveira Wagner, submetidos à apreciação do Tribunal de Contas da União pela Universidade Federal de Santa Catarina, para fins de registro,
ACORDAM os ministros do Tribunal de Contas da União, reunidos em sessão da Primeira Câmara, ante as razões expostas pelo Relator e com fundamento nos arts. 71, inciso III, da Constituição Federal; 1º, inciso V, e 39, inciso II, da Lei 8.443/1992; e 260, § 1º, do Regimento Interno do Tribunal de Contas da União, em:
9.1. considerar legal e conceder registro ao ato de concessão de aposentadoria de Alda Maria Santos, ressalvando que a rubrica referente a decisão judicial alusiva ao percentual de 3,17% embora conste deste ato, não é paga à ex-servidora e foi excluída por meio do ato e-pessoal 30095/2018, ainda não avaliado pelo TCU;
9.2. considerar ilegal e recusar registro ao ato de concessão de aposentadoria a Doroti Silveira Wagner, devido ao pagamento irregular de parcela referente a hora-extra judicial, bem como, a averbação ilegal de tempo de serviço rural sem o pagamento da respectiva contribuição previdenciária;
9.3. reiterar determinação à Universidade Federal de Santa Catariana, já proferida no subitem 9.1.1 do Acórdão 658/2016-TCU-Primeira Câmara, para que promova a exclusão da rubrica "4-2-0296-1 DJ - HE" dos proventos de aposentadoria de Doroti Silveira Wagner, comunicando ao TCU, no prazo de quinze dias, as providências adotadas, nos termos dos arts. 261 e 262, caput, do Regimento Interno do TCU; 8º, caput, da Resolução - TCU 206/2007; e 19, caput e § 2º, da Instrução Normativa - TCU 78/2018, sob pena de responsabilidade solidária da autoridade administrativa omissa;
9.4. determinar à Universidade Federal de Santa Catariana que, no prazo de 30 (trinta) dias, mediante a instauração de processo administrativo competente, apure os valores recebidos indevidamente por Doroti Silveira Wagner a título da parcela referente a hora-extra judicial (rubrica "4-2-0296-1 DJ - HE") , procedendo-se à reposição ao Erário dos valores percebidos em descumprimento ao determinado no subitem 9.1.1 do Acórdão 658/2016-TCU-Primeira Câmara, conforme disposto no Enunciado 106 da Súmula de Jurisprudência do TCU;
9.5. determinar à Sefip que promova a audiência dos gestores da Universidade Federal de Santa Catarina responsáveis pelo não cumprimento do subitem subitem 9.1.1 do Acórdão 658/2016-TCU-Primeira Câmara, que determinou a exclusão do montante pago a título de parcela referente a hora-extra judicial (rubrica "4-2-0296-1 DJ - HE") , tendo em vista a absorção da referida parcela por novos padrões de remuneração advindos das reestruturações da carreira da interessada, conforme já havia sido reconhecido por meio do Acórdão 213/2012-TCU-Segunda Câmara, a fim de que apresentem as suas razões de justificativa;
9.6. dar ciência à Universidade Federal de Santa Catariana e a Doroti Silveira Wagner que o monitoramento do saneamento das demais ilegalidades verificadas no ato de concessão de aposentadoria à interessada está sendo realizado no  TC Processo 018.618/2010-3;
9.7. dar ciência desta deliberação a Alda Maria Santos, a Doroti Silveira Wagner e à Universidade Federal de Santa Catarina;
9.8. juntar cópia desta deliberação ao TC Processo 018.618/2010-3.

Ato de concessão de aposentadoria.

Primeira Câmara

Universidade Federal de Santa Catarina.

3. Interessados/Responsáveis:
3.1. Interessados: Alda Maria Santos (XXX.587.099-XX); Doroti Silveira Wagner (XXX.536.419-XX).

13.1. Ministro presente: Benjamin Zymler (na Presidência).
13.2. Ministros-Substitutos convocados: Augusto Sherman Cavalcanti, Marcos Bemquerer Costa e André Luís de Carvalho (Relator).
13.3. Ministro-Substituto presente: Weder de Oliveira.

ACORDAO-COMPLETO-2402234

Acórdão de Relação 3224/2020 - Primeira Câmara

Acórdão de Relação

Sindicato dos Trabalhadores da Universidade Federal de Santa Catarina - SINTUFSC

Doroti Silveira Wagner

ANDRÉ DE CARVALHO

Adoto, como relatório, a instrução da Secretaria de Fiscalização de Pessoal (peça 15) , cujas análises e proposta de encaminhamento contaram com a anuência dos respectivos dirigentes (peça 16) e do MP/TCU (peça 17) .
Transcrevo a instrução da unidade técnica, a seguir, in verbis:
"INTRODUÇÃO
1.	Trata-se de atos de concessão de aposentadoria de Alda Maria Santos (alteração) e Doroti Silveira Wagner (inicial) , ex-servidoras da Universidade Federal de Santa Catarina.
2.	Os atos foram submetidos, para fim de registro, à apreciação do Tribunal de Contas da União (TCU) , de acordo com o art. 71, inciso III, da Constituição Federal. O cadastramento e a disponibilização ao TCU ocorreram por intermédio do Sistema de Apreciação e Registro de Atos de Admissão e Concessões (Sisac) , na forma dos arts. 2º, caput e incisos I a VI, e 4º, caput, da Instrução Normativa - TCU 78/2018.
HISTÓRICO
3.	Destaque-se, preliminarmente, que o ato inicial de Alda Maria Santos (no. Sisac 10795006-04-1998-000062-6) foi julgado legal, em caráter excepcional, pelo Acórdão 5270/2014-TCU-Segunda Câmara, de relatoria do Ministro José Jorge. Tal ato discrimina 15 anos, 1 mês e 6 dias de tempo de serviço rural. 
4.	Já o primeiro ato inicial de Doroti Silveira Wagner foi julgado ilegal pelo Acórdão 213/2012-TCU-Segunda Câmara, de relatoria do Ministro Augusto Nardes, devido: à averbação de 7 anos e 7 meses de tempo de serviço rural sem o recolhimento da respectiva contribuição previdenciária; à percepção de parcelas judiciais referentes a plano econômico (URV) e à hora-extra, que deveriam ter sido absorvidas pelas reestruturações na carreira da interessada.
5.	Quanto aos atos ora em análise, verificou-se que a alteração no ato da Sra. Alda corresponde à averbação de 1 ano, 1 mês e 1 dia de tempo insalubre - o restante das informações permanece idêntico ao ato inicial. Em análise preliminar o ato pareceu regular, não tendo sido objeto de oitiva.
6.	O novo ato inicial da Sra. Doroti foi enviado, conforme informação do Controle Interno, em cumprimento ao Agravo 5004791-55.2012.404.0000/SC, que determinou a manutenção da aposentadoria, nos termos em que foi concedida, até o julgamento definitivo da lide. A averbação rural irregular continua discriminada nessa concessão.
7.	Consultando-se o contracheque da inativa supramencionada, constatou-se que a rubrica referente à URV (3,17%) não está mais sendo paga. Entretanto, a rubrica judicial referente à hora-extra permanece em seus proventos.
8.	Considerando que a averbação de tempo de serviço rural só seria regular em caso de recolhimento da respectiva contribuição previdenciárias, e que a rubrica de hora-extra deveria ter sido absorvida pelas reestruturações da carreira da interessada, além do fato de que o ato de concessão deu entrada neste Tribunal há mais de cinco anos, fez-se necessário oportunizar o contraditório e a ampla defesa de Doroti Silveira Wagner, nos termos do Acórdão 587/2011-TCU-Plenário, da relatoria do Ministro Valmir Campelo, conforme oitiva acostada à peça 2. 
9.	Devidamente notificada (peça 3) , a Sra. Doroti optou por não se manifestar nos autos.
EXAME TÉCNICO
Ato de Alda Maria Santos
10.	Conforme exposto anteriormente, identificou-se a averbação de tempo de serviço rural (15 anos, 1 mês e 6 dias) e tempo insalubre (1 ano, 1 mês e 1 dia) no ato da interessada.
11.	Quanto ao tempo rural, não cabe nova análise de regularidade, pois a averbação já foi excepcionalmente apreciada pela legalidade pelo Acórdão 5270/2014-TCU-Segunda Câmara.
12.	Em relação ao tempo insalubre, ressalte-se que tal averbação respeita a jurisprudência pacificada do Tribunal, em especial o Acórdão 2008/2006-TCU-Plenário, de relatoria do Ministro Walton Alencar Rodrigues, que reconhece essa possibilidade para o servidor que exerceu, como celetista, no serviço público, atividades dessa natureza no período anterior à vigência da Lei 8.112/90. Para esse fim, o TCU tem aceitado a averbação realizada de ofício pelo órgão/entidade de origem quando se trata de cargo cujas atribuições, presume-se, envolvam risco para a higidez física do profissional, como, por exemplo, odontólogo, enfermeiro e médico - caso da interessada, ocupante do cargo de auxiliar de saúde. 
13.	Considerando que não foram encontradas irregularidades na concessão, o ato merece proposta de julgamento pela legalidade e concessão de seu registro.
Ato de Doroti Silveira Wagner
14.	Conforme exposto anteriormente, identificou-se a averbação de tempo de serviço rural (7 anos, 7 meses e 4 dias) e de rubrica judicial de hora-extra no ato da interessada. Ademais, verificou-se que a parcela judicial de plano econômico de URV (3,17%) não está mais sendo recebida, conforme contracheque à peça 4.
15.	O ato inicial da inativa, que foi julgado ilegal pelo Acórdão 213/2012-TCU-Segunda Câmara, já discriminava o período rurícola e a vantagem da hora-extra.
Tempo de serviço rural
16.	Em relação à averbação de tempo de serviço rural, o Tribunal já pacificou sua jurisprudência em 29/2/2012, por meio do Acórdão 414/2012-TCU-Plenário, de relatoria do Ministro Augusto Nardes, que aprovou o Enunciado 268 da Súmula da Jurisprudência do TCU nos seguintes termos:
O tempo de atividade rural somente poderá ser averbado para fins de aposentadoria no serviço público se recolhidas as respectivas contribuições previdenciárias na época própria ou, posteriormente, de forma indenizada.
17.	Consultando-se os autos e o ato Sisac não há evidências de que o recolhimento citado tenha sido efetuado.
18.	Como mencionado anteriormente, o primeiro ato inicial da interessada já discriminava tal averbação e foi julgado ilegal. Inconformada com essa decisão, a ex-servidora buscou amparo junto ao judiciário por meio da ação 5004165-67.2012.4.04.7200/JF-SC (peça 5) . A sentença de primeira instância (peça 6) foi desfavorável a seu pleito.
19.	Paralelamente, a interessada ingressou com o Agravo de Instrumento 5004791-55.2012.4.04.0000 no Tribunal Regional Federal da 4ª Região pleiteando a manutenção de sua aposentadoria até a análise definitiva da ação supracitada. O TRF4 se manifestou de forma favorável à solicitação (peça 8) , o que levou a jurisdicionada a enviar o ato Sisac ora em análise. O Agravo transitou em julgado em 11/7/2012 (peça 7, p.1) .
20.	Quanto à ação 5004165-67.2012.4.04.7200/JF-SC, foi impetrado recurso à decisão de 1ª instância (peça 9) , cujo resultado se manteve desfavorável à ex-servidora (peça 9, p. 3) . A ação se encontra no momento no STJ (peça 10) para análise de recurso especial.
Rubrica judicial de hora-extra
21.	Consultando-se o contracheque da interessada (peça 4) , constatou-se que compõe seus proventos parcela relativa a decisão judicial que concedeu o pagamento de horas suplementares (horas extras) , nos termos do art. 59 do Decreto-lei 5.452/1943, que aprovou a Consolidação das Leis do Trabalho (CLT) . Trata-se da chamada hora extra judicial.
22.	O entendimento do TCU, balizado pela Decisão 100/2002-TCU-Segunda Câmara, é pacífico no sentido de que a incorporação de horas extras à remuneração do servidor que passou de celetista a estatutário não tem previsão legal.
23.	As reiteradas decisões nesse mesmo sentido culminaram na edição do Enunciado 241 da Súmula da Jurisprudência do TCU:
As vantagens e gratificações incompatíveis com o Regime Jurídico Único, instituído pela Lei nº 8.112, de 11-12-90, não se incorporam aos proventos nem à remuneração de servidor cujo emprego, regido até então pela legislação trabalhista, foi transformado em cargo público por força do art. 243 do citado diploma legal.
24.	As exceções seriam os casos em que houve decisão judicial que garantiu a continuidade do pagamento para garantir a irredutibilidade da remuneração anteriormente recebida anteriormente pelos novos servidores, quando ainda se encontravam sob o regime celetista.
25.	Nesses casos, a parcela deve ser paga na forma de vantagem pessoal nominalmente identificada (VPNI) . Deve, ainda, ser gradualmente compensada, até sua completa absorção, pelos reajustes subsequentes de remuneração (Acórdão 296/2014-TCU-Primeira Câmara e 4.216/2014 da Segunda Câmara, entre outros) . 
26.	O entendimento do TCU é corroborado pelo Supremo Tribunal Federal, conforme se constata na ementa do acórdão prolatado nos autos do Mandado de Segurança 22.455-DF: 
EMENTA: Mandado de segurança contra ato imputado ao Presidente do Tribunal de Contas da União. Ato administrativo que determinou a suspensão de pagamento de horas extras incorporadas aos salários dos impetrantes, por decisão do TCU. 2. Entendimento assente no Tribunal de Contas deflui da aplicação de preceitos atinentes à limitação que as normas administrativas impõem à incidência da legislação trabalhista sobre os servidores públicos regidos pela CLT, à época em que tal situação podia configurar-se. 3. Entendimento no sentido de que não é possível a coexistência das vantagens dos dois regimes funcionais. Ao ensejo da transferência do impetrante para o sistema estatutário, ut Lei nº 8.112/90, há de ter o regime próprio desta Lei, ressalvada, tão só, a irredutibilidade dos salários. 4. Mandado de segurança indeferido.
27.	Assim, para verificar a regularidade da parcela, cabe verificar se os reajustes posteriores da remuneração da interessada foram superiores ao valor da parcela, o que possibilitaria sua absorção. 
28.	Consultando-se as fichas financeiras no Siape (peça 11) e comparando-se o valor do provento básico da interessada no ano de sua inativação (2012) , no montante de R$ 2.098,81, com o atual, R$ 2.851,61, verifica-se que os reajustes e reestruturações de suas carreiras teriam sido suficientes para absorver a rubrica judicial.
29.	Assim, é ilegal a continuidade do pagamento da mencionada parcela.
Resposta à oitiva
30.	Apesar de notificada (peça 3) , a interessada optou por não se manifestar junto aos autos.
31.	Assim, devido à percepção indevida de parcela judicial de hora-extra e averbação de tempo de serviço rural sem o respectivo recolhimento da contribuição previdenciária, seu ato merece proposta de julgamento pela ilegalidade, com recusa de seu registro.
32.	Excluindo-se o período rural, o tempo de serviço da interessada soma 22 anos, 7 meses e 22 dias - insuficientes para continuar aposentada. Logo, cabe à interessada retornar à atividade para cumprir tempo suficiente para sua inativação ou recolher a contribuição previdenciária, de forma indenizada, para que sua aposentadoria possa prosperar nos moldes em que foi concedida.
33.	Entretanto, considerando que a ação 5004165-67.2012.4.04.7200/JF-SC ainda não transitou em julgado e, neste caso, o Agravo de Instrumento 5004791-55.2012.4.04.0000/TRF4 continua amparando a averbação da interessada, não cabe determinação à jurisdicionada para que convoque à inativa a retornar à atividade.
34.	Por fim, ressalte-se que essa ação já está sendo acompanhada pela Conjur/TCU e pela AGU, nos termos do item 9.2.2 do Acórdão 658/2016-TCU-Primeira Câmara, de relatoria do Ministro Benjamin Zymler. 
35.	Quanto à rubrica judicial de hora-extra, cabe proposta de determinação para que seu pagamento seja interrompido.
CONCLUSÃO
36.	Ante o exposto, considerando que não foram encontradas irregularidades no ato de concessão de Alda Maria Santos, seu ato pode receber a chancela de legal e ter seu registro concedido.
37.	Quanto ao ato de Doroti Silveira Wagner, considerando a percepção indevida de parcela judicial de hora-extra e averbação de tempo de serviço rural sem o respectivo recolhimento da contribuição previdenciária, seu ato merece proposta de julgamento pela ilegalidade, com recusa de seu registro.
PROPOSTA DE ENCAMINHAMENTO
38.	Ante o exposto, e de conformidade com o preceituado no artigo 71, inciso III, da Constituição Federal c/c os arts. 1º, inciso V, e 39, inciso II, da Lei 8.443/92 e os artigos 1º, inciso VIII, e 260, §1º, do Regimento Interno do TCU, propõe-se:
	a) considerar LEGAL e conceder o registro do ato de concessão de aposentadoria de Alda Maria Santos (CPF: XXX.587.099-XX) ;
	b) considerar ILEGAL e recusar o registro do ato de concessão de aposentadoria de Doroti Silveira Wagner (CPF: XXX.536.419-XX) ;
	c) dispensar a devolução dos valores indevidamente recebidos até a data da ciência pela Universidade Federal de Santa Catarina do Acórdão que vier a ser proferido, com base no Enunciado 106 da Súmula da Jurisprudência do TCU;
	d) determinar à UFSC, em relação ao ato de Doroti Silveira Wagner (CPF: XXX.536.419-XX) , com fundamento no art. 45 da Lei 8.443/1992, que:
	d.1) faça cessar os pagamentos decorrentes da rubrica judicial referente à hora-extra, comunicando ao TCU, no prazo de quinze dias, as providências adotadas, nos termos dos arts. 262, caput, do Regimento Interno do TCU, e 8º, caput, da Resolução-TCU 206/2007;
	d.2) informe à interessada o teor do Acórdão que vier a ser prolatado, encaminhando ao TCU, no prazo de trinta dias, comprovante da data de ciência pela inativa, nos termos do art. 4º, § 3º, da Resolução-TCU 170/2004, alertando-a ainda de que o efeito suspensivo proveniente de eventual interposição de recurso junto ao TCU não a exime da devolução dos valores indevidamente percebidos após a notificação, em caso de não provimento desse recurso."
É o relatório.

não há

Procurador Sergio Ricardo Costa Caribé.

APOSENTADORIAS. UNIVERSIDADE FEDERAL DE SANTA CATARINA. LEGALIDADE E CONCESSÃO DE REGISTRO A UM DOS ATOS. ILEGALIDADE E RECUSA DO REGISTRO DO OUTRO ATO. DETERMINAÇÕES E AUDIÊNCIA.

APOSENTADORIA (APOS)

Secretaria de Fiscalização de Pessoal (SEFIP).

Atuo no presente processo por força da Portaria TCU n.º 280, de 13/9/2019, em virtude do afastamento do Ministro Walton Alencar Rodrigues, motivo de viagem em missão oficial.
Trata-se de atos de concessão de aposentadoria às ex-servidoras da Universidade Federal de Santa Catarina: Alda Maria Santos e Doroti Silveira Wagner.
A Secretaria de Fiscalização de Pessoal (Sefip) , com a anuência do MP/TCU propôs considerar legal e conceder o registro ao ato de alteração de concessão de aposentadoria a Alda Maria Santos; e considerar ilegal e recusar registro ao ato inicial de concessão de aposentadoria a Doroti Silveira Wagner.
Acolho a análise realizada pela Sefip como parte das minhas razões de decidir, naquilo que não se opõe às considerações que passo a fazer.
I
O ato inicial de Alda Maria Santos foi julgado legal, em caráter excepcional, por meio do Acórdão 5270/2014-TCU-Segunda Câmara, de relatoria do Ministro José Jorge. Identificou-se, no ato de alteração, ora em análise, a averbação de tempo de serviço rural (15 anos, 1 mês e 6 dias) e de tempo insalubre (1 ano, 1 mês e 1 dia) . 
Julgo legal e concedo registro ao ato de alteração de aposentadoria de Alda Maria Santos, tendo em vista que a averbação do tempo rural foi excepcionalmente apreciada pela legalidade na concessão inicial, e que a averbação de tempo insalubre é regular para o servidor que exerceu, como celetista, no serviço público, atividades que envolvam risco para a sua higidez física, como é o caso da interessada, ocupante do cargo de auxiliar de saúde, em período anterior à vigência da Lei 8.112/1990.
Observo, entretanto, que, no formulário de alteração da concessão, peça 12, foi inserida a rubrica referente a decisão judicial alusiva ao percentual de 3,17%, que não estava presente no ato inicial da concessão, embora estivesse sendo paga, à época, à interessada. 
Naquela oportunidade, por meio do já mencionado Acórdão 5270/2014-TCU-Segunda Câmara, que julgou o ato inicial, este colegiado determinou a conversão da referida rubrica em VPNI, bem como, a absorção da vantagem pelas reestruturações de carreira promovidas pelas Leis 11.784/2008 e 12.772/2012. 
Conforme o contracheque da ex-servidora de abril de 2018 (peça 4) , a aludida parcela já não é paga à aposentada. De acordo com o Ofício 158/2019/DAP/PRODEGESP (peça 41, p. 7 e 8, do TC Processo 015.429/2011-3, no âmbito do qual, foi julgado o ato inicial de concessão) , a rubrica foi excluída, por meio do ato e-pessoal 30095/2018, deixando de ser paga à beneficiária, em janeiro de 2017. O ofício informa que foi providenciada a reposição, ao erário, dos valores recebidos relativos ao período compreendido entre a ciência do órgão sobre o acórdão que determinou a supressão da parcela e a efetiva exclusão. Não há, portanto, outros reparos a serem feitos no ato, nestes autos, tendo em vista que o monitoramento das determinações do Acórdão 5270/2014-TCU-Segunda Câmara está sendo feito no TC Processo 015.429/2011-3.
II
Quanto ao ato inicial de concessão de aposentadoria a Doroti Silveira Wagner, foi julgado ilegal, por meio do Acórdão 213/2012-TCU-Segunda Câmara (TC Processo 018.618/2010-3) , de relatoria do Ministro Augusto Nardes, em razão de: i) averbação de 7 anos e 7 meses de tempo de serviço rural sem o recolhimento da respectiva contribuição previdenciária; ii) percepção de parcelas judiciais referentes a plano econômico (URV) e a hora-extra, que deveriam ter sido absorvidas pelas reestruturações na carreira da interessada.
O novo ato inicial de concessão de aposentadoria a beneficiária (peça 13) , ora avaliado, foi enviado em cumprimento ao Agravo de Instrumento 5004791-55.2012.4.04.0000, julgado no âmbito do Tribunal Regional Federal da 4ª Região, transitado em julgado em 11/7/2012 (peça 7, p.1) , que teria determinado a manutenção da aposentadoria, nos termos em que foi concedida, até o julgamento definitivo da lide.
Compulsando o TC Processo 018.618/2010-3, verifiquei que, por meio do Acórdão 658/2016-TCU-Primeira Câmara, de relatoria do E. Ministro Benjamin Zymler, foi realizado monitoramento do Acórdão 213/2012-TCU-Segunda Câmara, que julgou ilegal o primeiro ato inicial de concessão de aposentadoria a Doroti Silveira Wagner, e negou-lhe registro.
Conforme o voto que acompanha o referido acórdão, o Agravo de Instrumento 5004791-55.2012.404.0000, que assegurou a manutenção da aposentadoria da inativa Doroti Silveira Wagner, decorre da Ação Ordinária 5004165-67.2012.4.04.7200 (3ª Vara Federal de Florianópolis/SC) , cuja sentença foi pela improcedência do pedido. No entanto, houve provimento da apelação da interessada, no TRF da 4ª Região; contra a qual a União interpôs recurso especial, ainda pendente de julgamento no Superior Tribunal de Justiça.
A matéria versada na mencionada ação judicial trata exclusivamente da irregularidade referente à averbação de tempo de serviço rural para fins de aposentadoria no regime estatutário sem recolhimento da respectiva contribuição previdenciária, o que é considerado ilegal por esta Corte de Contas, segundo entendimento exposto no Enunciado 268 da Súmula da Jurisprudência do TCU.
Assim, considerando que a ação 5004165-67.2012.4.04.7200/JF-SC ainda não transitou em julgado e que o Agravo de Instrumento 5004791-55.2012.4.04.0000/TRF4 continua amparando a averbação da interessada, não cabe determinação à jurisdicionada para que convoque a inativa a retornar à atividade. A aludida ação judicial já está sendo acompanhada pela Consultoria Jurídica do TCU e pela Advocacia-Geral da União, nos termos da determinação do item 9.2.2 do Acórdão 658/2016-TCU-Primeira Câmara (TC Processo 018.618/2010-3) .
Quanto à parcela relativa às horas extras judiciais, continuava sendo paga à interessada, quando foi realizado o monitoramento, supostamente em decorrência de decisão judicial proferida nos autos da Ação Ordinária 2006.72.00.009358-8.
O E. Relator Ministro Benjamin Zymler assim avaliou essa situação no voto que acompanhou o Acórdão 658/2016-TCU-Primeira Câmara:
"8.	Ocorre que a decisão judicial proferida no âmbito da referida ação ordinária cujo trânsito em julgado se operou em 23/10/2013, não tem o condão de obstar o cumprimento do Acórdão 213/2012-TCU-Segunda Câmara, por serem a causa de pedir e o pedido indicados na petição inicial da mencionada ação absolutamente estranhos aos fundamentos do acórdão que apreciou os atos de aposentadoria dos servidores interessados.
9.		Neste sentido, vale ressaltar que na decisão favorável aos interessados, proferida pelo Tribunal Regional Federal da 4ª Região em apelação, mantida posteriormente pelo Superior Tribunal de Justiça em recurso especial, não se discutiu o julgamento do ato de aposentadoria levado a cabo por esta Corte de Contas - mas, sim, ato administrativo de revisão editado pela própria UFSC -, tampouco o exaurimento da decisão judicial trabalhista em face das leis supervenientes que alteram os planos de carreira dos servidores interessados, sendo, portanto, exigível o cumprimento da determinação constante do acórdão ora em acompanhamento, já que demonstrado não ser mais devido o pagamento da parcela reconhecida por força de decisão judicial em virtude de sua total absorção por leis ulteriores que alteraram a estrutura remuneratória dos inativos."
Quanto às rubricas consideradas ilegais, este Colegiado deliberou, naquela ocasião:
"9.1.1. exclua imediatamente dos proventos dos interessados Doroti Silveira Wagner (290.536.419-04) , José João Martins (155.292.909-49) , Maria Salete Lucoli Vieira (417.640.999-15) e Sebastião Cavalheiro (342.990.509-59) , sob pena de responsabilidade solidária da autoridade administrativa omissa, o montante pago a título de parcela judicial referente à hora extra, tendo em vista a absorção da referida parcela por novos padrões de remuneração advindos das reestruturações das carreiras dos interessados, conforme reconhecido no Acórdão 213/2012-TCU-Segunda Câmara;
9.1.2. exclua imediatamente dos proventos dos interessados Doroti Silveira Wagner (290.536.419-04) , José João Martins (155.292.909-49) , Maria Salete Lucoli Vieira (417.640.999-15) e Sebastião Cavalheiro (342.990.509-59) , sob pena de responsabilidade solidária da autoridade administrativa omissa, o montante pago a título de parcela referente à URV de 3,17%, conforme determinado no subitem 9.3.4 do Acórdão 213/2012-TCU-Segunda Câmara;" (grifei) 
No ato de concessão de aposentadoria a Doroti Silveira Wagner ora avaliado ainda constam a irregular averbação de tempo de serviço rural, bem como, as rubricas judiciais referentes a URV (3,17%) e a hora-extra judicial. O contracheque da interessada (peça 1) , entretanto, indica que está sendo paga apenas a rubrica judicial referente a hora-extra.
Os documentos juntados a estes autos, às peças 5 a 10, indicam que não houve alteração nos processos judiciais citados pelo E. Ministro Benjamin Zymler.
Ressalto que, o ato de concessão deu entrada neste Tribunal há mais de cinco anos, razão pela qual foi realizada a oitiva de Doroti Silveira Wagner, à peça 2, nos termos do Acórdão 587/2011-TCU-Plenário, da relatoria do Ministro Valmir Campelo. Embora devidamente notificada (peça 3) , a interessada não se manifestou nos autos.
Considerando a percepção indevida de parcela referente a hora-extra judicial e a averbação de tempo de serviço rural sem o respectivo recolhimento da contribuição previdenciária, julgo ilegal o ato inicial de concessão de aposentadoria a Doroti Silveira Wagner, e recuso-lhe o registro.
Reitero a determinação para que o pagamento da parcela referente a hora-extra judicial seja interrompido e determino à Universidade Federal de Santa Catariana que, no prazo de 30 (trinta) dias, mediante a instauração de processo administrativo competente, apure os valores recebidos indevidamente por Doroti Silveira Wagner a título da aludida parcela, procedendo-se à reposição ao Erário dos valores recebidos em descumprimento ao determinado no subitem 9.1.1 do Acórdão 658/2016-TCU-Primeira Câmara, conforme disposto no Enunciado 106 da Súmula de Jurisprudência do TCU.
Determino, ainda, nos termos do mesmo enunciado de súmula, que a unidade técnica promova a audiência dos gestores responsáveis pelo não cumprimento do subitem 9.1.1 do Acórdão 658/2016-TCU-Primeira Câmara, a fim de que apresentem as suas razões de justificativa. 
Por fim, junto cópia desta deliberação ao TC Processo 018.618/2010-3.
Feitas essas considerações, voto por que o Tribunal de Contas da União aprove o acórdão que ora submeto à apreciação deste Colegiado.
TCU, Sala das Sessões Ministro Luciano Brandão Alves de Souza, em 24 de setembro de 2019.
ANDRÉ LUIS DE CARVALHO
Relator